【裁判字號】    99,訴,2549
【裁判日期】    991014
【裁判案由】    毒品危害防制條例
【裁判全文】
臺灣臺中地方法院刑事判決              99年度訴字第2549號
公  訴  人  臺灣臺中地方法院檢察署檢察官
被      告  乙○○
上列被告因違反毒品危害防制條例案件，經檢察官提起公訴（99
年度毒偵字第2957號），被告於準備程序中為有罪陳述，經本院
合議庭裁定由受命法官依簡式審判程序獨任審理，判決如下：
    主    文
乙○○施用第一級毒品，累犯，處有期徒刑拾月，扣案之海洛因
壹包（驗餘淨重零點壹零肆柒公克）沒收銷燬之。
    犯罪事實
一、乙○○前於民國89年間因施用毒品案件，經本院裁定送觀察
    、勒戒後，因認無繼續施用毒品之傾向，於89年8 月24日釋
    放（指揮書執畢日期為89年9 月2 日），並經臺灣臺中地方
    法院檢察署檢察官於89年8 月22日以89年度毒偵字第5304號
    為不起訴處分確定；又於5 年內之91、92年間，復因施用毒
    品案件，經國防部中部地方軍事法院分別以91年度台裁字第
    92號、92年度台裁字第130 號裁定令入戒治處所施以強制戒
    治，於92年10月22日停止強制戒治釋放；再於5 年內之95年
    間，復因施用毒品、竊盜、妨害兵役治罪條例等案件，經本
    院以95年度訴字第2269號、95年度中簡字第308 號、95年度
    中簡字第1452號、95年度易字第2423號、95年度訴字第3602
    號判決分別判處有期徒刑1 年、4 月、3 月、1 年6 月、1
    年5 月確定，嗣經本院以96年度聲減字第2339號裁定減刑各
    減為有期徒刑6 月、2 月、1 月又15日、9 月、8 月又15日
    ，並將其中所減刑為有期徒刑6 月、2 月、1 月又15日部分
    定應執行刑為有期徒刑9 月確定，上開所處有期徒刑9 月、
    9 月、8 月又15日之刑部分合併執行，於95年12月11日入監
    執行，於97年9 月17日縮短刑期假釋出監並付保護管束，於
    97年12月18日保護管束期滿，假釋未經撤銷視為執行完畢。
二、詎乙○○仍不知悔改，明知海洛因係屬毒品危害防制條例第
    2 條第2 項第1 款所定之第一級毒品，不得持有、施用，竟
    於前開強制戒治執行完畢釋放後，5 年內之95年間再犯施用
    毒品之罪，經本院以上開判決判處有罪確定後，基於施用海
    洛因之犯意，於99年7 月24日凌晨1 時許，在臺中市南屯區
    ○○○街255 號住處內，以將海洛因摻入注射針筒內注射身
    體之方式，施用海洛因1 次。嗣於99年7 月24日下午4 時30
    分許，在上開住處前，因另案通緝而為警當場緝獲，在其上
    開施用第一級毒品海洛因之犯罪未為有偵查權限之機關或人
    員發覺前，乙○○即主動交出藏放在房間內之海洛因1 包（
    驗餘淨重0.1047公克）供警查扣，並供述其上開施用海洛因
    之犯行，另同意接受採集尿液送驗，結果呈嗎啡陽性反應。
三、案經臺中縣警察局霧峰分局報請臺灣臺中地方法院檢察署檢
    察官偵查起訴。
    理    由
一、本件被告乙○○所犯係死刑、無期徒刑、最輕本刑為3 年以
    上有期徒刑以外之罪，其於準備程序中就被訴事實為有罪之
    陳述，經受命法官告知簡式審判程序之旨，並聽取公訴人及
    被告之意見後，本院合議庭認為適宜由受命法官獨任進行簡
    式審判程序，依刑事訴訟法第273 條之1 第1 項規定，裁定
    由受命法官獨任進行審判程序，合先敘明。
二、上開犯罪事實，業據被告乙○○於警詢、偵查中及本院準備
    、審理時坦承不諱，且被告經警徵得其同意所採集之尿液經
    送請詮昕科技股份有限公司檢驗結果，呈嗎啡陽性反應，有
    該公司99年8 月12日濫用藥物尿液檢驗報告及臺中縣警察局
    霧峰分局委託尿液代號與真實姓名對照表各1 紙附卷可稽（
    見警卷第17頁、偵查卷第35頁），復有搜索扣押筆錄、扣押
    物品目錄表各1 份及查獲照片3 張在卷可稽（見警卷第10至
    12頁、第14、15頁），並有疑似海洛因之白色粉末1 包扣案
    可佐，而扣案疑似海洛因之白色粉末1 包，經送行政院衛生
    署草屯療養院鑑驗結果，確檢出第一級毒品海洛因成分（驗
    餘淨重0.1047公克），有該院99年8 月20日草療鑑字第0990
    800140號鑑定書1 紙在卷可稽（見本院卷第36頁），是被告
    之自白核與事實相符，應堪採信。本案事證明確，被告施用
    第一級毒品海洛因1 次之犯行，洵堪認定。
三、按施用第一、二級毒品為犯罪行為，毒品危害防制條例第10
    條定有處罰明文。故施用第一、二級毒品者，依前揭規定本
    應科以刑罰。惟基於刑事政策，對合於一定條件之施用者，
    則依同條例第20條、第23條之規定，施以觀察、勒戒及強制
    戒治之保安處分。又毒品危害防制條例於92年7 月9 日修正
    公布，自93年1 月9 日施行，其中第20條、第23條將施用毒
    品之刑事處遇程序，區分為「初犯」及「5 年內再犯」、「
    5 年後再犯」。依其立法理由之說明：「初犯」，經觀察、
    勒戒或強制戒治後，應為不起訴處分或不付審理之裁定；經
    觀察、勒戒或強制戒治執行完畢釋放後，「5 年內再犯」者
    ，因其再犯率甚高，原實施之觀察、勒戒及強制戒治既已無
    法收其實效，爰依法追訴或裁定交付審理。至於經觀察、勒
    戒或強制戒治執行完畢釋放後，「5 年後再犯」者，前所實
    施之觀察、勒戒或強制戒治已足以遮斷其施用毒品之毒癮，
    為期自新及協助其斷除毒癮，仍適用「初犯」規定，先經觀
    察、勒戒或強制戒治之程序。從而依修正後之規定，僅限於
    「初犯」及「5 年後再犯」二種情形，始應先經觀察、勒戒
    或強制戒治程序。倘被告於5 年內已再犯，經依法追訴處罰
    ，縱其第3 次（或第3 次以上）再度施用毒品之時間，在初
    犯經觀察、勒戒或強制戒治執行完畢釋放5 年以後，已不合
    於「5 年後再犯」之規定，且因已於「5 年內再犯」，顯見
    其再犯率甚高，原實施觀察、勒戒或強制戒治，已無法收其
    實效，即應依該條例第10條處罰（最高法院97年9 月9 日97
    年度第5 次刑事庭會議決議參照）。經查：本件被告前於89
    年間因施用毒品案件，經本院裁定送觀察、勒戒後，因認無
    繼續施用毒品之傾向，於89年8 月24日釋放（指揮書執畢日
    期為89年9 月2 日），並經臺灣臺中地方法院檢察署檢察官
    於89年8 月22日以89年度毒偵字第5304號為不起訴處分確定
    ；又於5 年內之91、92年間，復因施用毒品案件，經國防部
    中部地方軍事法院分別以91年度台裁字第92號、92年度台裁
    字第130 號裁定令入戒治處所施以強制戒治，於92年10月22
    日停止強制戒治釋放；再於5 年內之95年間因施用毒品等案
    件，經本院以95年度訴字第2269號、95年度訴字第3602號判
    決分別判處有期徒刑1 年、1 年5 月確定等情，有臺灣臺中
    地方法院檢察署刑案資料查註紀錄表、全國施用毒品案件紀
    錄表及臺灣高等法院被告前案紀錄表各1 份在卷可憑，是依
    上開說明，被告於前述強制戒治執行完畢釋放後5 年內，再
    犯施用毒品罪，經法院判決有罪確定後，復犯本件施用毒品
    之犯行，本件犯行距前揭強制戒治執行完畢釋放後雖逾5 年
    ，惟核與毒品危害防制條例第20條第3 項所定「5 年後再犯
    」之立法意旨不符，揆諸上開說明，仍應予追訴、處罰。
四、核被告乙○○所為，係犯毒品危害防制條例第10條第1 項之
    施用第一級毒品海洛因罪。其持有第一級毒品海洛因之低度
    行為，為施用第一級毒品海洛因之高度行為所吸收，不另論
    罪。另被告前於95年間因施用毒品、竊盜、妨害兵役治罪條
    例等案件，經本院以95年度訴字第2269號、95年度中簡字第
    308 號、95年度中簡字第1452號、95年度易字第2423號、95
    年度訴字第3602號判決分別判處有期徒刑1 年、4 月、3 月
    、1 年6 月、1 年5 月確定，嗣經本院以96年度聲減字第23
    39號裁定減刑各減為有期徒刑6 月、2 月、1 月又15日、9
    月、8 月又15日，並將其中所減刑為有期徒刑6 月、2 月、
    1 月又15日部分定應執行刑為有期徒刑9 月確定，上開所處
    有期徒刑9 月、9 月、8 月又15日之刑部分合併執行，於95
    年12月11日入監執行，於97年9 月17日縮短刑期假釋出監並
    付保護管束，於97年12月18日保護管束期滿，假釋未經撤銷
    視為執行完畢乙節，有上開前案紀錄表1 份在卷可憑，其於
    徒刑執行完畢後，5 年內故意再犯本件有期徒刑以上之本罪
    ，為累犯，應依刑法第47條第1 項之規定，加重其刑。再被
    告於99年7 月24日下午4 時30分許，在臺中市南屯區○○○
    街255 號住處前，因另案通緝而為警當場緝獲時，在其身上
    並無查扣得任何毒品或供施用毒品之工具，且被告在承辦警
    員未發現有確切之根據得為合理懷疑其有施用毒品犯罪前，
    即主動交出藏放在房間內之上開海洛因1 包供警查扣，並供
    述其上開施用海洛因之犯行，且同意接受採集尿液送驗而願
    接受裁判等情，業據證人即查獲之警員李坤忠於本院審理時
    到庭證述明確（見本院卷第42頁），是以被告對於未經發覺
    之犯罪自首而接受裁判，合於刑法第62條前段規定之自首要
    件，爰依法減輕其刑，並依刑法第71條第1 項規定先加後減
    之。爰審酌被告前經觀察、勒戒及強制戒治程序，再經法院
    多次判處罪刑後，仍未能徹底戒絕毒品，而再犯本件施用第
    一級毒品犯行，足見其戒絕毒癮之意志不堅，未能體悟施用
    毒品對自己、家人造成之傷害及社會之負擔，惟念其犯後尚
    知坦承犯行，態度良好，及施用毒品乃戕害自身健康，尚未
    直接危害他人，反社會性不高等一切情狀，量處如主文所示
    之刑，以資懲儆。扣案之海洛因1 包經送鑑驗結果，確檢出
    第一級毒品海洛因成分，業已認明如前，應依毒品危害防制
    條例第18條第1 項前段之規定，沒收銷燬之；又鑑定單位一
    般係以傾倒之方式，將包裝袋內之毒品倒出而與包裝袋分離
    而稱重，必要時，輔以刮杓刮取袋內毒品，然無論依何種方
    式分離，包裝袋內均有極微量之毒品殘留，業經法務部調查
    局以93年3 月19日調科壹字第09300113060 號函釋在案，並
    為本院職務上已知之事實，足認本件用以包覆扣案海洛因包
    裝袋，其內含有極微量之毒品殘留而無法析離，應整體視為
    扣案之第一級毒品海洛因，不問屬於犯人與否，俱依前開規
    定併予沒收銷燬之；至於鑑驗耗用之毒品既已滅失，自無庸
    宣告沒收銷燬，併此敘明。
據上論斷，應依刑事訴訟法第273 條之1 第1 項、第299 條第1
項前段，毒品危害防制條例第10條第1 項、第18條第1 項前段，
刑法第11條、47條第1 項、第62條前段，判決如主文。
本案經檢察官甲○○到庭執行職務。
中    華    民    國    99    年    10    月    14    日
                  刑事第十六庭  法  官  陳玉聰
以上正本證明與原本無異。
如不服本判決，應於收受送達後10日內向本院提出上訴書狀（應
敘述具體理由並附繕本）。上訴書狀如未敘述理由，應於上訴期
間屆滿後20日內補提理由書於本院。
                                書記官  何俞瑩
中    華    民    國    99    年    10    月    14    日
附錄本判決論罪科刑之法條：
毒品危害防制條例第10條第1項
施用第一級毒品者，處6月以上5年以下有期徒刑。

司法院資訊處製作；財團法人民間司法改革基金會備份。
